【裁判字號】    89,重訴,193
【裁判日期】    890810
【裁判案由】    返還押租金
【裁判全文】
臺灣高雄地方法院民事判決  八十九年度重訴字第一九三號
    原      告  責任有線高雄縣鳳山地區機關聯合員工消費合作社
    法定代理人  乙○○
    訴訟代理人  江雍正律師
                王進勝律師
                陳慧錚律師
    被      告  甲○○      住.
右當事人間返還押租金事件，本院判決如左：
    主    文
原告之訴及假執行之聲請均駁回。
訴訟費用由原告負擔。
    事    實
甲、原告方面：
一、聲明：
（一）被告應給付原告新台幣三千六百萬元，及自民國八十九年一月二十一日起至清
      償日止按年息百分之五計算之利息。
（二）原告願供擔保請准宣告假執行。
二、陳述：原告於民國八十六年四月間向被告甲○○承租坐落高雄縣鳳山市○○街三
    八號二樓及三樓之房屋，約定租其自八十六年四月十二日起至九十一年四月十一
    日止共五年，押租金三千六百萬元，租金則以該押租金之每月法定利息抵充之，
    並約定被告應於租賃關係消滅時，將上押租金無息返還原告，此有經鈞院公證處
    公證之房屋租賃契約書在卷可憑。惟於原告向被告承租上開房屋前，被告業已持
    上開房屋向訴外人捷展股份有限公司（下稱捷展公司）設定抵押借款，迄八十七
    年間因被告無力清償，致遭捷展公司聲請拍賣抵押物，經鈞院民事執行處以八十
    七年度執字第四七八一號承辦在卷，茲因上開房屋上有原告之租賃權，致無人應
    買，嗣經捷展公司聲請除去原告於上開房屋之租賃權，經鈞院民事執行處於八十
    七年十二月二十三日以八十七年度高敬民維八十七年執字第四七八一號通知除去
    原告之租賃權在案。是原告與被告之租賃關係業已消滅，被告自應依約將押租金
    三千六百萬元返還予原告，履經原告催討，被告經置之不理，為此提起本訴。
三、證據：提出房屋租賃契約書影本一份、公證書影本一份、本院八十七年十二月二
    十三日八十七年度高敬民維八十七年執字第四七八一號通知影本一紙。
乙、被告方面：
一、聲明：求為判決駁回原告之訴。
二、陳述：執行法院是否將抵押後發生之租賃關係除去後予以拍賣，為強制執行程序
    中實施強制執行之方法，參酌強制執行法第十二條規定，此項裁定惟於強制執行
    程序終結前，方具實益，倘強制執行程序業經終結，該實施強制執行之方法即無
    從執行，與確定私權關係之實體上裁判有異。原審以執行法院除去租賃關係之裁
    定於被上訴人撤回強制執行之聲請後，仍有效力為由，認上訴人占有一０一一號
    房屋為無正當權源，進而為上訴人不利之判斷，其法律上見解自有違誤，此有最
    高法院七十七年度台上字第一七一八號判決參照。經查，兩造租賃期間自八十六
    年四月十二日起至九十一年四月十一日止，期限尚未屆至，而租金之給付係以原
    告所提供之押租金每月之法定利息抵充之，並約定被告應於租賃關係消滅時，將
    上開押租金無息退還原告。惟捷展公司於拍賣程序終結前，已撤回執行之聲請，
    參諸前開判決意旨，鈞院民事執行處所為除去租賃權裁定之執行方法自無從執行
    ，不生除去租賃權之效果，被告與原告間之租賃關係當然繼續有效存在，且原告
    仍繼續使用系爭房屋中，原告字不得於租賃期限屆至前請求被告返還押租金。
三、證據：提出照片一本。
丙、本院依職權調閱本院八十七年度執字第四七八一民事執行卷宗。
    理      由
一、原告主張原告於民國八十六年四月間向被告甲○○承租坐落高雄縣鳳山市○○街
    三八號二樓及三樓之房屋，約定租其自八十六年四月十二日起至九十一年四月十
    一日止共五年，押租金三千六百萬元，租金則以該押租金之每月法定利息抵充之
    ，並約定被告應於租賃關係消滅時，將上押租金無息返還原告，此有經鈞院公證
    處公證之房屋租賃契約書在卷可憑。惟於原告向被告承租上開房屋前，被告業已
    持上開房屋向訴外人捷展股份有限公司（下稱捷展公司）設定抵押借款，迄八十
    七年間因被告無力清償，致遭捷展公司聲請拍賣抵押物，經鈞院民事執行處以八
    十七年度執字第四七八一號承辦在卷，茲因上開房屋上有原告之租賃權，致無人
    應買，嗣經捷展公司聲請除去原告於上開房屋之租賃權，經鈞院民事執行處於八
    十七年十二月二十三日以八十七年度高敬民維八十七年執字第四七八一號通知除
    去原告之租賃權在案等情，業據其提出房屋租賃契約書影本一份、公證書影本一
    份、本院八十七年十二月二十三日八十七年度高敬民維八十七年執字第四七八一
    號通知影本一紙為證，並經本院依職權調取本院八十七年度執字第四七八一號民
    事執行卷宗核閱屬實，且為被告所不否認，固堪信為真實，惟被告辯稱捷展公司
    捷展公司於拍賣程序終結前，已撤回執行之聲請，故本院民事執行處所為除去租
    賃權裁定之執行方法自無從執行，不生除去租賃權之效果，被告與原告間之租賃
    關係當然繼續有效存在等語。
二、按執行法院是否將抵押後發生之租賃關係除去後予以拍賣，為強制執行程序中實
    施強制執行之方法，參酌強制執行法第十二條規定，此項裁定惟於強制執行程序
    終結前，方具實益，倘強制執行程序業經終結，該實施強制執行之方法即無從執
    行，與確定私權關係之實體上裁判有異（最高法院七十七年度台上字第一七一八
    號判決參照）。經查，兩造租賃期間自八十六年四月十二日起至九十一年四月十
    一日止，期限尚未屆至，而訴外人捷展公司向本院民事執行處所聲請之前述強制
    執行程序業因多次拍賣無人應買，經本院民事執行處認為拍賣無實益，發給捷展
    公司債權憑證後終結強制執行程序，此業經本院調取上開卷宗核閱無誤，揆諸前
    開說明，本院民事執行處前開除去租賃權之處分亦隨該強制執行程序之終結而失
    其效力，故兩造間之租賃關係仍繼續存在，故原告主張兩造租賃關係業已消滅而
    請求返還押租金，於法不合，應予駁回。
三、原告之訴既經駁回，其假執行之聲請亦失所附麗，應併予駁回。
四、結論：原告之訴為無理由，依民事訴訟法第七十八條，判決如主文。
中      華      民      國    八十九    年      八      月      十      日
                              臺灣高雄地方法院民事庭
~B法      官  管安露
右為正本係照原本作成。
如不服本判決，應於送達後廿日內，向本院提出上訴狀並表明上訴理由，如於本
判決宣示後送達前提起上訴者，應於判決送達後十日內補提上訴理由書（須附繕本）。
~B法院書記官  王美慧
中      華      民      國    八十九    年      八      月      十      日


司法院資訊處製作；財團法人民間司法改革基金會備份。
